最高法院民事判決　　　　　　　　　　　　　　　九十一年度台上字第一七四○號
　　上　訴　人　興忠行股份有限公司
　　法定代理人　龔書將
　　訴訟代理人　林國珍律師
　　被 上訴 人　名牌食品股份有限公司
　　法定代理人　陳進原
　　訴訟代理人　吳中仁律師
右當事人間請求給付貨款事件，上訴人對於中華民國八十九年九月五日台灣高等法院
第二審判決（八十九年度重上字第二二○號），提起上訴，本院判決如左：
    主  文
原判決廢棄，發回台灣高等法院。
    理  由
本件上訴人主張：被上訴人於民國（下同）八十六年二月二十五日向伊訂購「礦泉水
用精密過濾器」三套（下稱系爭過濾器），約定總價金（含稅）為新台幣（下同）一
千零五十萬元，伊已依約於同年五月六日交付系爭過濾器與被上訴人，詎被上訴人竟
拒不給付價金，迭經催討，均不置理等情，爰依買賣之法律關係，求為命被上訴人給
付一千零五十萬元及自起訴狀繕本送達翌日（八十七年十月三十日）起加付法定遲延
利息之判決。
被上訴人則以：上訴人交付之系爭過濾器，迭經兩造會同試車結果，均無法達到上訴
人所保證之水質、水量及一般無菌之品質，暨契約預定之效用，迄未通過驗收。伊已
於八十七年九月二十五日解除系爭買賣合約，自無給付價金之義務等語，資為抗辯。
原審維持第一審所為上訴人敗訴之判決，駁回其上訴，係以：上訴人於系爭買賣合約
書上以手寫方式記載：「過濾礦泉水之處理量：每小時四十噸；過濾效率：所有
高於0.2μnominal size 之雜質析出物、細菌等物質皆可袪除；設備交貨後，甲方
（被上訴人）須在十五天內辦理驗收，試車十天後，若效果達到一般無菌之要求，則
甲方即刻支付第一期款（總價之百分之五十）票期三十天」等項，足見上訴人確有保
證系爭過濾器之水量及水質均須達到上開標準。嗣經兩造會同試車結果，均無法達到
上訴人所保證之品質及契約預定之效用，業據被上訴人提出自八十六年五月三十日起
，至同年七月十日止之機械試機報告及自同年六月二日起，至同年七月八日止之 0.2
μm 雙層濾膜檢測報告為證，並經第一審法院送請財團法人工業技術鑑測中心鑑定屬
實，應認被上訴人抗辯系爭過濾器未具備保證之品質及效用一節為可取。雖上訴人否
認各該機械試機報告、檢測報告及鑑定報告書之內容為真實，並主張系爭過濾器經測
試未達上開標準，全係因被上訴人自行定位、安裝系爭過濾器不當及被上訴人公司之
水質差所致，惟據證人即上訴人公司之業務經理呂家財於第一審另件兩造間給付貨款
事件（八十七年度訴字第四一一二號）中證稱：「測試我皆在場」，再徵諸機械試機
報告關於試機情形之記載，於進行測試時，證人呂家財及美國原廠商之技術人員均在
場參與，則果如上訴人所云被上訴人自行定位、安裝不當及所使用之水質差，足以影
響及測試結果之正確性，即無進行測試之意義，然上訴人公司之業務經理呂家財及美
國原廠商之技術人員於系爭過濾器測試時在場參與，卻未及時提出異議指導被上訴人
先予改正後進行測試，於任令各該測試完成後，上訴人再空口爭執，殊不足取。是依
系爭買賣合約書第十條第一項約定：「乙方（上訴人）如未按契約交付貨品或於合約
期間內被甲方（被上訴人）發現所交付設備品質不良，……乙方願意無條件接受甲方
解除本合約」之旨，上訴人所交付之系爭過濾器既未能達到其所保證之品質及契約預
定之效用，被上訴人依民法第三百五十九條前段規定及系爭買賣合約書第十條第一項
約定，於八十七年九月二十五日向上訴人表示解除系爭買賣合約，即屬有據。上訴人
猶依該買賣合約約定，請求被上訴人給付價金一千零五十萬元及其法定遲延利息，自
屬不應准許等詞，為其判斷之基礎。
按第二審判決書之記載，除當事人未提出新攻擊或防禦方法，得引用第一審判決所記
載之事實外，仍應依民事訴訟法第二百二十六條第一項第四款之規定詳為記載，俾得
以於理由內加以論斷，始為適法。查上訴人原於第一審主張：系爭過濾器交付時並無
瑕疵，且應由被上訴人安裝，因被上訴人之安裝及拆除不當所致無法達到契約預定之
效用，不應由其負責；勘驗及鑑定均有瑕疵，不足為憑云云，嗣於第二審追復主張：
被上訴人已承認所受領之給付、被上訴人之解除契約逾越除斥期間等語（見原審卷五
七至六○、一○二至一○九頁）。則上訴人既在第二審追復新攻擊防禦方法，原審未
依前揭法條規定於判決中詳予記載其事實，以資為理由論斷之依據，逕謂「上訴人在
第二審之陳述與第一審判決書記載相同」，自屬可議。其次，有關上訴人主張：(一)其
受被上訴人之通知而開立發票請款，被上訴人已於八十六年五、六月間將上訴人所開
立發票用以申報扣抵銷項稅額，即申報營業支出，復於八十七年三月間委請會計師致
函確認該紙發票憑證，足見被上訴人以其行為表示承認所受領之給付。(二)被上訴人未
依相當方法於適當時期證明系爭過濾器瑕疵存在，應推定於受領時無瑕疵。被上訴人
應就其受領時瑕疵之存在，負舉證責任。(三)縱認瑕疵存在，被上訴人怠於通知，應視
為承認其所受領之物，且其解除契約，已逾除斥期間，不生解約效力等項，均攸關其
主張被上訴人應負價金給付義務之有無理由，原審疏未為准駁之記載及說明何以不採
之理由，亦有判決不備理由之違法。再者，以買賣標的物有瑕疵為由解除契約，如出
賣人否認其所交付之標的物瑕疵存在，應由買受人就標的物於「交付時」具有瑕疵一
節負舉證之責任。查第一審法院係於八十八年二月十日囑託財團法人工業技術鑑測中
心為鑑定（見外放鑑定報告書三頁），斯時距系爭過濾器交付之八十六年五月六日已
逾一年半，其間被上訴人似曾多次拆裝，該過濾器是否仍為交付時之原貌？已非無疑
，況第一審法院於八十八年二月三日現場勘驗鑑定時，鑑定人員並未到場（見一審卷
一○九頁），而鑑定人員實地鑑定時，上訴人則未獲通知到場參與，該鑑定程序似已
侵害上訴人之在場見證權，亦非得宜。另系爭過濾器欲鑑定其是否達於契約預定效用
之前，應否排除特定狀況，如水質不佳或過濾器定位、安裝不正確等事由？原審未詳
為推闡，遽認系爭過濾器於「交付時」有瑕疵存在，而為不利於上訴人之判決，尤屬
難昭折服。上訴意旨，指摘原判決不當，聲明廢棄，為有理由。
據上論結，本件上訴為有理由，依民事訴訟法第四百七十七條第一項、第四百七十八
條第一項，判決如主文。
中      華      民      國    九十一    年      八      月    二十九    日
                              最高法院民事第七庭
                                  審判長法官  蘇  茂  秋
                                        法官  徐  璧  湖
                                        法官  朱  建  男
                                        法官  曾  煌  圳
                                        法官  沈  方  維
      右正本證明與原本無異
                                              書  記  官
中      華      民      國    九十一    年      九      月      十      日
